【裁判字號】    92,上訴,687
【裁判日期】    920626
【裁判案由】    公共危險
【裁判全文】
臺灣高等法院臺中分院刑事判決                    九十二年度上訴字第六八七號
    上  訴  人
    即  被    告  甲○○
    選任辯護人  熊賢祺
右上訴人因公共危險案件，不服臺灣臺中地方法院九十二年度訴字第四四七號中華民
國九十二年三月六日第一審判決（起訴案號：臺灣臺中地方法院檢察署九十一年度偵
字第一五八一三號），提起上訴，本院判決如左：
      主  文
上訴駁回。
      事  實
一、甲○○曾因竊盜罪，經本院判處拘役五十九日，於民國（下同）七十六年十月二
    十七日執行完畢，猶不思悔改，因其前妻李麗珍曾以甲○○對其及其家庭成員實
    施精神上不法侵害行為，向臺灣臺中地方法院聲請對被告核發通常保護令，經臺
    灣臺中地方法院以九十一年度家護字第四五號核發民事通常保護令，命甲○○
    應最少遠離住居所一百公尺，甲○○於九十一年七月十二日晚間八時許及九時許
    ，前往臺中縣潭子鄉○○村○○路三三巷十八號「高人一等大樓」其前妻李麗珍
    住處，因在一樓管理室為大樓管理員簡順竹制止，不得其門而入，心有未甘，竟
    萌生放火燒燬有人住居之「高人一等大樓」之犯意，旋於同日晚間十時四十三分
    許，手持內裝不詳液體之寶特瓶返回「高人一等大樓」大樓管理室前大門，以打
    火機點燃該寶特瓶，引燃火勢後逃逸，幸經大樓管理員簡順竹及管理委員會委員
    黃明容發現，由黃明容持滅火器將火撲滅得宜，該住宅大樓主體結構始未焚燬釀
    成災害，惟一樓大門下半部及騎樓地板均已燒黑（未達燒燬之程度）。嗣經簡順
    竹報警前往處理，扣得燃燒過之寶特瓶一只。
二、案經臺中縣警察局豐原分局報請臺灣臺中地方法院檢察署檢察官偵查起訴。
    理  由
一、訊據被告即上訴人（以下簡稱被告）甲○○矢口否認右揭犯行，辯稱：當晚其均
    在公司處理電腦的問題，沒有外出去找其前妻李麗珍，有證人盧勇志及張倉海二
    人可資佐證，另高人一等大樓管理員及守衛伊均不認識云云。惟查：被告之前妻
    李麗珍因被告對其及其家庭成員實施精神上不法侵害行為，向臺灣臺中地方法院
    聲請對被告核發通常保護令，經臺灣臺中地方法院以九十一年度家護字第四五
    號核發民事通常保護令，命被告應最少遠離李麗珍位於臺中縣潭子鄉○○村○○
    路三三巷十八號（即「高人一等大樓」）之住居所一百公尺，有前開民事通常保
    護令影本一份在卷可憑。又證人即該大樓管理員簡順竹於檢察官九十一年八月三
    十日偵訊時證稱：「（問：是否有看到縱火之人？）我是該大樓的管理員，因為
    甲○○與他太太李麗珍有糾紛，李麗珍告訴我說如果甲○○來不要開門讓他進去
    ，當天晚上八時許，甲○○就來到我們大樓一次，我有開門，但是我沒有讓他上
    去，隨後他就離去，隔約一小時後，他再來一次，這一次我就沒有開門，他就把
    對講機砸壞（毀損部份未據告訴），第三次他再來時，甲○○手上拿一個寶特瓶
    ，不知裡面裝了什麼，他把寶特瓶裡面的液體倒在地下，再以打火機點燃，點燃
    後甲○○就跑掉了。」等語（詳見偵查卷第二十七頁）；證人黃明容於警詢中證
    稱：「甲○○是用寶特瓶倒出來，便拿打火機點火燃燃燒，我就持滅火器，將火
    撲滅」等語（詳見偵查卷第八頁），且亦於檢察官九十一年八月三十日偵訊時證
    稱：「我是該大樓的管理委員會委員，當天晚上我出來散步後，就在管理室與簡
    順竹聊天，簡順竹告訴我說甲○○有來過兩次找他太太，簡順竹不讓他進去，後
    來我在管理室裡面看電視，突然簡順竹說甲○○又來了就趕快把大門關起來，我
    看見甲○○手上拿著一個寶特瓶，甲○○嘴巴裡說著『還關門』就把寶特瓶裡的
    液體倒在大門口，拿打火機在地下點，一著火，甲○○就跑掉了，然後我就趕緊
    拿滅火器滅火。」等語（詳見偵查卷第二十七頁）甚詳。而臺灣臺中地方法院檢
    察署檢察官勘驗該大樓當天之錄影帶結果：畫面出面身材瘦長男子，著深色長褲
    ，藍色白領襯衫，額頭微禿，體態與被告相似，在大門從容以不明物體點燃後丟
    棄在大門，隨即引發大火，該男子從容轉身離去，再經勘驗（扣案之）寶特瓶後
    ，原為古道梅子綠茶之商品寶特瓶，經遭受火傷之焦痕，已經破損一節，有臺灣
    臺中地方法院檢察署勘驗筆錄一份、錄影帶一卷及錄影帶翻拍之照片四張在卷可
    稽，經核與證人簡順竹、黃明容證述之情節相符，足認被告所辯顯係卸責之詞，
    不足採信。雖被告舉證人證人盧勇志及張倉海二人證明案發當晚，盧勇志有持電
    腦前往伊店維修，而盧勇志有撥電話請張倉海前來店裡一起喝酒，並接盧勇志回
    去等語，惟經本院隔離訊問被告、張倉海、盧勇志，被告、張倉海、盧勇志三人
    固就有喝玉山高樑及維修電腦部分，為相同之證述，惟就證明關於是否為案發當
    日維修電腦之重要證據，即是否有就維修電腦掣發收據一節，盧勇志證稱：「當
    時並沒有開收據」等語（見本院審理卷四十九頁）、被告卻供稱：「（問：有無
    開收據給盧勇志？）有，總共多少錢我也忘記了，因為開出去是拿給會計做帳」
    等語（見本院審理卷第五十五頁），且盧勇志及甲○○，竟均對當日所維修之電
    腦是何廠牌？表示「不記得」等語（詳見本院審理卷第五十頁、第五十五頁），
    盧勇志係電腦所有人，甲○○係專業維修人，對維修之電腦廠牌均無記憶，卻對
    當日所喝之酒類廠牌係玉山高樑記憶猶新，與常理有違、另就維修之項目為何？
    盧勇志證稱：「灌ＷＩＮ９８」、甲○○卻稱：「灌ＷＩＮ９８或９５忘記了」
    亦非一致，另就當時有何人進出甲○○的店，甲○○證稱：「在庭的二位證人，
    還有我的家人，沒有其他人進來」（見本院審理卷第五十四頁）、張倉海證稱：
    「出入的人有，但店裡只有我們三人」（見本院審理卷第五十二頁），被告、張
    倉海、盧勇志三人上開所陳述及證述顯有出入，況辯護人辯護意旨謂當天張倉海
    、盧勇志二人於晚上十時三十分離開被告住處，被告應有不在場證明，惟縱被告
    、盧勇志三人有一起喝酒，本件於無任何收據及維修證明單可資證明之情況下，
    顯無從憑被告與證人張倉海、盧勇志上開互相出入之陳述為有利於被告之認定。
    另被告雖請求本院調案發當日之通聯紀錄證明當日確有客戶請其維修，其有不在
    場證明，惟姑不論本件電信公司之通聯紀錄保存期限僅六個月顯無從調閱，以證
    人黃明容及簡順竹稱被告於案發當日先於九十一年七月十二日晚間八時許及九時
    許，前往臺中縣潭子鄉○○村○○路三三巷十八號「高人一等大樓」後再於同日
    晚間十時四十三分許，返回「高人一等大樓」，則被告來往住處及「高人一等大
    樓」數回，，且被告復自稱當日伊父母均在家裡，縱調得通聯紀錄，亦無從為被
    告案發時不在場證明。另辯護人辯護意旨又謂本件原審並就扣案未寶特瓶採取指
    紋送鑑定，是否有被告之指紋，顯有未盡調查之能事，惟按本件寶特瓶既經燃燒
    ，實無從於寶特瓶取得任何指紋，況扣案寶特瓶之保存方式，並未加任何鑑定封
    套，且本件依被告確有放火依上開卷證已足資證明，縱將寶特瓶送鑑定而未能採
    得被告指紋，亦無從為有利於被告之認定，是本院認並無再將寶特瓶送鑑定之必
    要，附予敘明。綜上所述，本件事證甚為明確，被告之犯行堪以認定。
三、核被告甲○○所為，係犯刑法第一百七十三條第三項、第一項之放火燒燬現供人
    使用之住宅未遂罪。被告已著手於犯罪行為之實行而不遂，為未遂犯，爰依刑法
    第二十六條前段之規定減輕其刑。原審判決適用刑法第一百七十三條第三項、第
    一項、第二十六條前段之規定，並審酌被告犯罪之動機、目的，手段之危險性高
    ，但其結果僅造成大門及門前地板燒黑，損害之程度尚不嚴重，惟犯罪後猶矢口
    否認犯行，難認已有悔意等一切情狀，量處被告有期徒刑三年六月，且扣案燃燒
    過之寶特瓶一只固係被告供犯罪所用之物，然被告否認係其所有，且亦查無其他
    證據足證明係被告所有之物，而不予宣告沒收，核其認事用法均無違誤，量刑亦
    稱妥適，應予維持，被告上訴否認犯行，指摘原審判決不當，顯無理由，應予駁
    回。
據上論斷，應依刑事訴訟法第三百六十八條，判決如主文。
本案經檢察官乙○○到庭執行職務。
中   華     民     國         九十二       年     六    月   二十六     日
                                    臺灣高等法院臺中分院刑事第三庭
                      審判長法  官  陳  朱  貴
                                                法  官  劉  連  星
                                                法  官  胡  忠  文
右正本證明與原本無異。
如不服本判決應於收受送達後十日內向本院提出上訴書狀，其未敘述上訴之理由者並
得於提起上訴後十日內向本院補提理由書（均須按他造當事人之人數附繕本）。
                                                書記官  許  美  惠
中      華      民      國      九十二   年       六      月   二十六   日
【附錄論罪科刑法條】
刑法第一百七十三條：
放火燒燬現供人使用之住宅或現有人所在之建築物、礦坑、火車、電車或其他供水、
陸、空公眾運輸之舟、車、航空機者，處無期徒刑或七年以上有期徒刑。
失火燒燬前項之物者，處一年以下有期徒刑、拘役或五百元以下罰金。
第一項之未遂犯罰之。
預備犯第一項之罪者，處一年以下有期徒刑、拘役或三百元以下罰金。          Ｉ


司法院資訊處製作；財團法人民間司法改革基金會備份。
